臺灣高雄地方法院刑事判決　　　　　　　　　　　　九十三年度簡上字第五七號
　　上　訴　人　丙○○
　　即　被　告
右列上訴人因違反動產擔保交易法案件，不服本院高雄簡易庭九十三年度簡字第九八
九號中華民國九十三年三月三十一日第一審刑事簡易判決（聲請簡易判決處刑案號：
九十三年度偵緝字第一五二號）提起上訴，本院管轄之第二審合議庭判決如左：
    主  文
上訴駁回。
    事  實
一、丙○○於民國九十年七月六日，依動產擔保交易法所規定之動產抵押方式，以其
    所有車牌號碼Ｑ六─五六一二號自用小客車一部，向債權人匯通商業銀行股份有
    限公司（該公司後更名為國泰商業銀行股份有限公司，再於九十二年十月二十七
    日與世華商業銀行股份有公司合併為國泰世華商業銀行股份有限公司，下簡稱國
    泰世華銀行）鳳山分公司辦理汽車貸款，總金額為新臺幣（下同）七十五萬元，
    為動產擔保交易之債務人。雙方約定本金及利息分三十六期清償，以每月為一期
    ，期間自九十年七月六日至九十三年七月六日止，每期應償還二萬七千八百七十
    三元，並向交通部公路總局高雄區監理所設定動產擔保交易動產抵押登記，同時
    約定上開自用小客車放置地點為高雄縣鳳山市○○路三一二巷二號。丙○○身為
    動產擔保交易之債務人，明知在前揭貸款未完全清償前，僅得依約占有使用標的
    物，不得任意遷移或為其他處分，竟意圖不法之利益，於繳付四期分期款後，自
    第五期（即九十年十二月六日）起即拒付分期款，且於九十一年一月二十三日前
    某日，將動產擔保交易標的物即上開自用小客車出賣予住於屏東地區真實姓名年
    籍不詳之友人，上開自用小客車並輾轉為當鋪所流當，致生損害於債權人國泰世
    華銀行之權益。嗣經國泰世華銀行職員前往上開標的物約定存放地點查訪，發現
    上開自用小客車去向不明，復向當鋪照會，始知上情。
二、案經國泰世華銀行訴請臺灣高雄地方法院檢察署檢察官偵查後，聲請以簡易判決
    處刑。
    理  由
一、訊據上訴人即被告丙○○固承認於右述時地以動產抵押方式，以所有車牌號碼Ｑ
    六─五六一二號自用小客車，向國泰世華銀行辦理汽車貸款，迄今僅繳納四期分
    期款，尚餘三十二期分期款未繳清乙情不諱，惟辯稱：我有心要繳納分期款，但
    因公司已更名，我不知道要去何處繳納，又我所有之自用小客車係於九十一年六
    月間，經地下錢莊的人牽走，並非我將之出售予友人云云。經查：右述事實，業
    經被告於偵查中坦承屬實（偵緝卷第五頁），復據告訴代理人乙○○於警訊中指
    訴綦詳（九十一年十一月十九日警訊筆錄），並有汽車貸款申請書、購車貸款契
    約書、車輛動產抵押契約書、動產擔保交易動產抵押設定登記申請書、存證信函
    、高雄縣政府營利事業登記證各一份與照片二幀附卷可憑。被告於本院審理時雖
    以前詞置辯，惟被告於偵查中初訊時已供明：我繳交四期款項後，因為生意失敗
    ，我向銀行詢問可否只繳利息，銀行不願意，所以我才沒有繼續繳款，並於九十
    一年間，將我所有之自用小客車賣給屏東的友人，但因該車已設定動產抵押，所
    以沒有辦理過戶等語在卷（偵緝卷第五頁），核與證人即國泰世華銀行職員林南
    宏於本院審理時證述：銀行職員於九十一年一月二十三日至被告住所地即車輛約
    定存放地點查訪，就發現車輛已遭牽離等情一致（本院九十三年八月三十一日審
    判筆錄），並有汽車貸款協訪單一紙存卷供參，徵諸被告於檢察官初訊時距離案
    發時間較近，所供較少考量利弊得失，應較事後翻異之詞可信，是以被告確因生
    意失敗，經濟困難，始無力繼續償還貸款，且於九十一年一月二十三日前某日將
    上開自用小客車出售予友人，殆無疑義，其前揭辯解與事實不符，殊無足取。又
    被告擅自出售動產抵押之標的物即上開自用小客車，使債權人無從索回，所為係
    意圖為自己不法之利益，且致告訴人國泰世華銀行受有損害，亦甚明灼。綜上所
    述，事證明確，被告犯行應堪認定。
二、核被告所為，係犯動產擔保交易法第三十八條之意圖不法之利益，將標的物出賣
    ，致生損害於債權人罪。被告犯罪事證既明，原審因而依動產擔保交易法第三十
    八條，刑法第十一條前段、第四十一條第一項，罰金罰鍰提高標準條例第一條前
    段、第二條之規定，並審酌被告隨意將上開自用小客車出賣，致告訴人國泰世華
    銀行無從受償，影響告訴人國泰世華銀行權益甚鉅，且現尚積欠告訴人國泰世華
    銀行三十二期分期款，復未與告訴人國泰世華銀行達成民事和解，惟考量其於偵
    查中尚能坦承犯行，態度良好，另其未有前科資料，有臺灣高等法院被告全國前
    案紀錄表一份在卷可按，足見其素行尚佳等一切情狀，量處有期徒刑六月，併諭
    知如易科罰金，以銀元三百元折算一日之折算標準，其認事用法均無違誤，量刑
    亦稱妥適，被告上訴意旨指摘原判決量刑過重，請求撤銷改判，為無理由，應予
    駁回。
據上論斷，應依刑事訴訟法第四百五十五條之一第一項、第三項、第三百六十八條，
判決如主文。
本案經檢察官甲○○到庭執行職務。
中      華      民      國    九十三    年      九      月      十四    日
                              臺灣高雄地方法院刑事庭
                                  審判長法  官    張  桂  美
                                        法  官    唐  中  興
                                        法  官    莊  珮  君
右正本證明與原本無異。
不得上訴。
                                        書記官    呂  怜  勳
中      華      民      國    九十三    年      九      月      十四    日
附錄法條：
動產擔保交易法第三十八條
 (處分標的物之處罰)
動產擔保交易之債務人，意圖不法之利益，將標的物遷移、出賣、出質、移轉、抵押
或為其他處分，致生損害於債權人者，處三年以下有期徒刑、拘役或科或併科六千元
以下之罰金。
